【裁判字號】    95,訴,447
【裁判日期】    950530
【裁判案由】    毒品危害防制條例
【裁判全文】
臺灣板橋地方法院刑事判決               95年度訴字第447號
聲  請  人  臺灣板橋地方法院檢察署檢察官
被      告  甲○○
                    （現另案羈押於臺灣臺北看守所）
上列被告因毒品危害防制條例案件，經檢察官聲請簡易判決處刑
（95年度毒偵字第98號）及移送併案審理（95年度毒偵字第1103
、3458、3653號），本院認不宜以簡易判決處刑，改依通常程序
判決如下：
    主  文
甲○○連續施用第一級毒品，處有期徒刑捌月。扣案海洛因包
內之海洛因共計淨重零點伍公克及海洛因殘渣袋壹只內之微量海
洛因均沒收銷燬之；上開海洛因及海洛因殘渣袋之外包裝袋肆只
、注射針筒、分裝杓各壹支、止血帶壹條均沒收。又施用第二級
毒品，處有期徒刑月。有期徒刑部分應執行有期徒刑拾月。
    事  實
一、甲○○有麻藥、煙毒等前科。前因施用毒品案件，經本院以
    88年度聲字第6144號裁定送觀察、勒戒後，認有繼續施用毒
    品之傾向，再以92年度毒聲字第599 號裁定令入戒治處所施
    以強制戒治，嗣因戒治成效良好，而經本院以92年度毒聲字
    第2987號裁定停止戒治，所餘戒治期間付保護管束，並於民
    國92年12月15日出所，後於93年2 月23日保護管束期滿執行
    完畢，並由臺灣板橋地方法院檢察署檢察官以93年度戒毒偵
    字第143 號為不起訴處分確定。
二、詎甲○○仍未戒除毒癮，復基於施用第一級毒品海洛因（下
    稱海洛因）之概括犯意，自94年6 、7 月間某日起至95年5
    月9 日中午12時止，連續在臺北縣板橋市○○街8 巷11號2
    樓住處等地，以將海洛因粉末摻水稀釋後，再以注射針筒注
    入手臂，或將海洛因粉末摻入香煙中，再點火加以吸食之方
    式，非法施用第一級毒品海洛因多次，約每一、二日，或間
    隔一個月施用一次。又基於施用第二級毒品甲基安非他命（
    檢察官聲請簡易判決處刑書誤載為安非他命，下稱甲基安非
    他命）之犯意，於94年9 月9 日上午8 時許至當日下午2 時
    30分間之某時，在臺北縣板橋市○○街50巷2 號友人郭建松
    住處，以將甲基安非他命置於玻璃球管吸食器內，再以火置
    於其下方燒烤使安非他命產生煙霧而加以吸用之方式，非法
    施用安非他命一次。嗣先後於94年9 月9 日下午2 時30分
    許，在上開友人郭建松住處為警查獲，並扣得其所有供施用
    毒品所用之海洛因殘渣袋一只；95年1 月20日晚間8 時20
    分許，在臺北縣新莊市○○街60號「大觀賓館」510 室欲向
    張凱斌購買藥物之際為警查獲；95年1 月27日下午6 時31
    分許，因其為毒品列管人口而至臺北縣政府警察局海山分局
    接受採尿，送驗結果呈鴉片類（嗎啡）陽性反應；95 年5
    月9 日下午2 時45分許，在臺北縣板橋市○○路○段「家樂
    福」量販店斜對面之路旁為警查獲，並扣得其所有之海洛因
    三包（淨重共計0.5 公克、包裝重共計0.5 公克）、嗣循線
    至其上開住處扣得其所有供施用毒品所用之止血帶一條、注
    射針筒、分裝杓各一支及與本案無關之電子磅秤一台、安非
    他命吸食器一組及分裝袋90只等物。
三、案經臺北縣政府警察局、上開警察局海山分局、新莊分局、
    臺北市政府警察局先後移請臺灣板橋地方法院檢察署檢察官
    聲請簡易判決處刑及移送併案審理，本院認不宜以簡易判決
    處刑，改依通常程序審理。
    理  由
一、證人郭建松於警詢中所為之證述雖為被告以外之人於審判外
    所為之陳述，然經本院於95年5 月26日審判期日調查證據時
    提示被告後，被告於言詞辯論終結前並未聲明異議，且本院
    審酌證人郭建松為被告之友人，被告於警詢中更供稱當日係
    前去向郭建松借錢，可見二人頗有交情，證人郭建松當無曲
    詞構陷被告之理，是以其上開警詢中所為之證述作為證據，
    應屬適當，依刑事訴訟法第159 條之5 規定，即有證據能力
    ，合先敘明。
二、前揭施用第一級毒品海洛因部分之事實，業據被告於警詢、
    偵查及本院審理中均坦承不諱，而其於上開時、地為警所採
    集之尿液經以EIA 酵素免疫分析法初步檢驗，再以GC/MS 氣
    相層析質譜儀法確認檢驗結果，確均呈鴉片類（嗎啡）陽性
    反應乙節，亦有臺灣檢驗科技股份有限公司94年10月12日編
    號CH/2005/91197 號、95年2 月15日編號CH/2006/12174 號
    、95年2 月22日編號CH/2006/20329 號濫用藥物尿液檢驗報
    告、姓名及尿液檢驗代碼對照表、姓名及代碼對照表、列管
    毒品人口尿液檢體採集送驗紀錄表各一紙附卷可稽，及上開
    被告所有之海洛因三包，及施用毒品之器具注射針筒、分裝
    杓各一支、止血帶一條等物扣案可資佐證，被告此部分自白
    既有上開證據足資補強，應堪信為真實。
三、訊據被告雖否認其於上開時、地有施用第二級毒品甲基安非
    他命之犯行，然查證人郭建松於警詢中業已明確證稱94年9
    月9 日查獲當日上午8 時許向綽號「阿水」之男子購得安非
    他命後，為警查獲之四人（即郭建松、江生財、連美蘭、及
    被告甲○○）在其住處房間內均有吸食安非他命等語（參見
    94年度毒偵字第15494 號偵查卷第5 、6 頁），且現場確實
    亦扣得郭建松所有之安非他命吸食器一組。而被告當日下午
    2 時30分許為警查獲後，於同日下午3 時38分許在臺北縣政
    府警察局為警所採尿液，經送臺灣檢驗科技股份有限公司以
    EIA 酵素免疫分析法初步檢驗，再以GS/MS 氣相層析質譜儀
    法確認檢驗後，發現確呈甲基安非他命類之陽性反應乙節，
    復有前揭該公司94年10月12日編號CH/2005/91197 號濫用藥
    物尿液檢驗報告及姓名、尿液檢驗代碼對照表各乙份附卷可
    稽。按甲基安非他命經口服投與後約百分之七於24小時內自
    尿中排出，約百分之九十於96小時內自尿中排出，由於甲基
    安非他命成分之檢出與其投與方式、投與量、個人體質、採
    尿時間與檢測儀器之精密度等諸多因素有關，因此僅憑尿液
    中呈安非他命陽性反應，並無法確實推算吸食時間距採集時
    間之長短，惟依上述資料推斷，最長可能不會超過四日，亦
    經行政院衛生署藥物食品檢驗局81年2 月8 日（81）藥檢一
    字第001156號函示明確。被告上開所採尿液送驗結果既呈甲
    基安非他命之陽性反應，足徵證人郭建松所言堪以採信，是
    被告於該日上午8 時許至同日下午2 時30分間之某時，曾有
    施用第二級毒品甲基安非他命之事實甚明，被告此部分所辯
    ，尚非可採。據此，被告有上開施用海洛因及甲基安非他命
    之犯行，事證明確，均堪認定。另人體施用甲基安非他命後
    ，其主要代謝物中，未改變型態之甲基安非他命占施用劑量
    達百分之四十三，安非他命則約為百分之五；人體若係施用
    安非他命後，主要代謝物中則有未改變型態之安非他命，但
    「無」甲基安非他命，此經法務部調查局以93年5 月4 日調
    科壹字第09362413980 號函釋明確，足見人體若施用安非他
    命，其尿液代謝物不可能出現甲基安非他命，惟人體若施用
    甲基安非他命，其尿液代謝物除主要有甲基安非他命外，亦
    可能有少量之安非他命。而依前揭尿液檢驗報告所示，被告
    尿液中所呈現甲基安非他命之濃度遠高於安非他命之濃度，
    揆諸前揭說明，被告當非施用安非他命，而係施用甲基安非
    他命甚明，檢察官聲請簡易判決處刑書此部分顯係誤載為安
    非他命，應予更正，附此敘明。
四、又被告前因施用毒品案件，經本院以88年度聲字第6144號裁
    定送觀察、勒戒後，認有繼續施用毒品之傾向，再以92年度
    毒聲字第599 號裁定令入戒治處所施以強制戒治，嗣因戒治
    成效良好，而經本院以92年度毒聲字第2987號裁定停止戒治
    ，所餘戒治期間付保護管束，並於92年12月15日出所，後於
    93年2 月23日保護管束期滿執行完畢，並由臺灣板橋地方法
    院檢察署檢察官以93年度戒毒偵字第143 號為不起訴處分確
    定等情，有臺灣高等法院被告前案紀錄表一份在卷可參，其
    再犯本件施用第一級、第二級毒品之罪，係於強制戒治執行
    完畢釋放後，五年內再犯該條例第10條第1 項、第2 項之罪
    ，依毒品危害防制條例第23條第2 項規定，應逕予論罪科刑
    。
五、按海洛因、甲基安非他命分別係毒品危害防制條例第2 條第
    2 項第1 款、第2 款所稱之第一級、第二級毒品，核被告所
    為，係犯上開條例第10條第1 項之施用第一級毒品罪及同條
    第2 項之施用第二級毒品罪。被告為施用第一級毒品海洛因
    及第二級毒品甲基安非他命而持有之行為，均為其施用之高
    度行為所吸收而不另論罪。又被告先後多次施用第一級毒品
    海洛因之犯行，時間緊接，方法相同，所犯復係構成要件相
    同之罪名，顯係基於概括犯意反覆為之，應依刑法第56條連
    續犯之規定論以一罪，並加重其刑。被告所犯上開二罪，犯
    意各別，行為互殊，應予分論併罰。本院爰審酌被告前已有
    違反毒品危害防制條例經強制戒治之紀錄，業如前述，猶不
    知悔改而再犯本件施用毒品之犯行，顯見其戒除毒癮之意志
    薄弱，惟其施用毒品係自戕行為，對他人法益尚無具體危害
    ，及其施用毒品之動機、時間、次數暨犯罪後坦承犯行，態
    度良好等一切情狀，分別量處如主文所示之刑，並就有期徒
    刑部分定其應執行之刑。
六、扣案之海洛因三包淨重共計0.5 公克，及扣案海洛因殘渣袋
    內之微量海洛因係第一級毒品，不論屬於犯人與否，均應依
    毒品危害防制條例第18條第1 項前段規定沒收銷燬之；又前
    揭海洛因及海洛因殘渣袋之外包裝袋四只有防制毒品裸露、
    潮濕、便於攜帶之功能，與扣案之注射針筒、分裝杓各一支
    、止血帶一條均為被告所有供犯本件施用毒品犯行所用之物
    ，業據其供承在卷，爰併依刑法第38條第1 項第2 款之規定
    沒收之。至扣案之電子磅秤一台僅係被告購買毒品後檢驗重
    量所用，與施用毒品並無直接關聯，扣案夾鍊袋被告稱係之
    前配戴識別證所用，亦無足夠之證據可認係供被告為本案犯
    行所用之物，另扣案安非他命吸食器一組，雖係被告所用供
    施用第二級毒品安非他命所用之物，惟本院認被告於95年5
    月9 日為警查獲時所為施用第二級毒品之犯行與本案並無連
    續犯之裁判上一罪關係（詳後述），是該安非他命吸食器即
    非供為本案犯行所有之物，爰均不另為沒收之諭知，併此敘
    明。
七、本件公訴人就施用第一級毒品部分，原雖僅起訴被告於94年
    9 月9 日為警採尿前24小時內之某時，有施用海洛因之行為
    ，惟被告自94年6 、7 月間之某日起至95年5 月9 日中午12
    時止，在前揭處所施用第一級毒品海洛因多次之行為，既係
    基於概括之犯意為之，為連續犯，業如前述，屬裁判上之一
    罪，其一部起訴之效力及於全部，且經檢察官移送併案審理
    ，基於審判不可分原則，本院自得併予審究。另被告於95年
    5 月9 日為警查獲後，雖曾坦承其有施用第二級毒品安非他
    命之行為，然於本院審理時則供稱於94年9 月9 日為警查獲
    前並無施用第二級毒品之行為，且本院衡諸被告於95年1 月
    20日為警查獲後，及95年1 月27日下午6 時31分許，因其為
    毒品列管人口而至臺北縣政府警察局海山分局接受採尿時，
    所採集之尿液經送檢驗結果，安非他命類均呈陰性反應，無
    從認定被告係於95年1 月20日之前即有施用第二級毒品安非
    他命或甲基安非他命之概括犯意，是被告於94年9 月9 日所
    為之施用第二級毒品甲基安非他命犯行，即與其嗣後於95年
    5 月9 日為警查獲之施用第二級毒品犯行間並無連續犯之裁
    判上一罪關係，故臺灣板橋地方法院檢察署檢察官95年度毒
    偵字第3653號就此部分所為之併案事實，本院即無從併予審
    究，應退回檢察官依法偵查處理，附此敘明。
據上論斷，應依刑事訴訟法第299 條第1 項前段，毒品危害防制
條例第10條第1 項、第2 項、第18條第1 項前段，刑法第11條前
段、第56條、第51條第5 款、第38條第1 項第2 款，判決如主文
。
本案經檢察官涂永欽到庭執行職務。
中    華    民    國    95    年    5     月    30    日
                  刑事第十八庭審判長法  官 李幼妃
                                    法  官 鄭燕璘
                                    法  官 張紹省
以上正本證明與原本無異。
如不服本判決應於送達後十日內向本院提出上訴狀。
                                    書記官 周雅玲
中    華    民    國    95    年    5     月    30    日
附錄本案論罪科刑法條全文：
毒品危害防制條例第10條
施用第一級毒品者，處六月以上五年以下有期徒刑。
施用第二級毒品者，處三年以下有期徒刑。


司法院資訊處製作；財團法人民間司法改革基金會備份。
